【裁判字號】    89,訴易,103
【裁判日期】    900905
【裁判案由】    損害賠償
【裁判全文】
臺灣高等法院高雄分院民事判決  八十九年度訴易字第一○三號
      原      告    乙○○○
      被      告    甲○○
右當事人間損害賠償事件，經刑事庭移送前來，本院判決如左：
      主      文
被告應給付原告新台幣壹拾參萬壹仟捌佰零伍元及自民國八十九年十月十日起至清償
日止按週年利率百分之五計算之利息。
原告其餘之訴駁回。
訴訟費用由被告負擔五分之二，餘由原告負擔。
      事      實
甲、原告方面：
一、聲明：求為判決被告應給付原告新台幣（以下同）三十九萬三千四百二十四元及
    自起訴狀繕本送達翌日起至清償日止按週年利率百分之五計算之利息。
二、陳述：
（一）被告於高雄市○○區○○街一四七號旁經營小吃攤，原告則於該小吃攤旁經營
      飲料店。民國八十九年二月三日十二時許，被告與原告因餐桌擺設問題發生爭
      執，被告竟基於普通傷害之犯意，出手將原告推倒在地，致原告受有左撓骨骨
      折及尾椎挫傷等傷害，有附於刑事卷八十九年二月四日博正醫院診斷証明書乙
      紙可証，並經鈞院刑事庭判決被告傷害罪刑確定在案。
（二）原告所受傷害確實係被告所傷：
  １、查被告於八十九年五月十一日上午九時四十分第一審審訊問其對檢察官起訴之
      犯罪事實有何意見時，即明確答稱：「我認為告訴人之前就有車禍過，本身傷
      就有了，所以我推他時，才會那麼嚴重」，已足証明被告自承確有推原告受傷
    ，祗是辯稱原告之傷那麼嚴重，是因原告之前就有車禍關係。又法官既是訊問
      被告對起訴之犯罪事實有何意見，被告衡情應辯稱伊未出手推原告，而不是注
      重答辯在原告之傷勢何以會那麼嚴重的問題焦點上。而被告是原告於鈞院刑事
      庭提出質疑並請求播放錄音帶証實後，才否認有如此陳述，是以被告確有推倒
      原告已歷歷灼明。且被告雖否認有如此供述，但就其詞句之連貫性觀之，被告
      如無如此供述，書記官應無為此記載之理。
  ２、又被告與証人所述之情節前後矛盾不實，足徵被告飾圖卸責。被告於八十九年
      五月十一日上午九時四十分原審訊問時辯稱：「當時是十一時他（指原告）那
      時並無客人，是他將桌子搬移．．．」，發生當時被告既自承是當天十一時，
      而証人徐銘宏去被告經營之小吃攤吃東西，既是在當天中午十二時（詳見八十
      九年六月二十六日被告刑事聲請調查証據狀），二者之時間竟足足差了有一個
      小時之久，所以証人稱當時其有在現場目睹原告自己跌倒，顯非事實。又鈞院
      刑事庭提示原告提出之現場圖，訊問被告當時原告跌落何處，被告答稱，與原
      告所畫跌落位置差不多。然証人徐銘宏竟証稱原告係摔到瑞豊街那邊，二人所
      述跌落位置竟南轅北轍，相差甚遠。
  ３、桌子係擺在原告與被告攤位前之人行道上，如擺在斜坡處，客人根本不可能坐
      ，衡諸常情，縱是原告前去搬桌子，亦往被告攤位或原告之攤位之方向搬移，
      原告若是自行摔倒亦應是倒在人行紅磚道之桌子下，不可能跌倒到老遠好幾公
      尺的馬路慢車道上，是以，顯然是被告強力推原告始跌落到馬路慢車道旁至明
      。另再衡諸常情，果是原告自行摔倒，則何以証人林正偉與原告當時僅是鄰居
      ，而卻是義憤填膺持鋁棒欲毆打被告，幸經原告及在場人勸阻才未再釀成傷害
      。證人徐銘宏於刑事第一審雖證稱：當時伊在被告之小吃攤吃麵，是蕭黃金連
      將桌往後拉，自己倒下去云云，惟依被告所供述：「林正偉是告訴人倒下後五
      、六分鐘拿球棒過來」，證人徐銘宏竟稱：「未見有一少年拿球棒要打被告」
      云云，足徵徐銘宏於兩造當時爭執之前後，未在現場甚明。
  ４、又證人林正偉證述被告一隻手推原告身後之語，係在爭執之初證人所見，惟證
      人返家持球棒回到現場約五、六分鐘時間，原告已遭被告推倒在馬路旁之慢車
      道上，是以，證人所述才會與原告被推傷之情節有所出入，自不能憑其所述不
      符，即率爾推論被告未推倒原告成傷。
  ５、本件被告傷害原告朔自八十九年二月三日迄至九十年三月二十二日已逾一年有
      餘，証人王嗣雲於刑事偵查及歷審中均未出庭証述，嗣於鈞院準備程序中才出
      庭作証，且又與被告前有親戚關係，是其所述顯非真實復有偏頗至明。
（三）按因故意或過失，不法侵害他人之權利者，負損害賠償責任；又不法侵害他人
      之身體或健康者，對於被害人因此喪失或減少勞動能力或增加生活上之需要時
      ，應負損害賠償責任；另不法侵害他人之身體、健康、名譽或自由者，被害人
      雖非財產上之損害，亦得請求賠償相當之金額；民法第一百八十四條第一項、
      第一百九十三條及第一百九十五條分別定有明文。查被告出手將原告推倒在地
      致原告受有傷害，應依法賠償如下之損害：
  １、醫療費用部分：原告因受前揭傷害共花費醫療費用計六萬七千四百二十四元。
  ２、喪失勞動能力及增加生活上需要之損害：原告設攤位於高雄市○○區○○街一
      四七號前即高雄市鼓山區○○○○段六五之一地號土地上經營飲料站，每月平
      均營業收入四萬元左右及每月租金需付負擔租金四千元（原請求一萬二千元，
    因被告提存每月八千元，才減縮請求四千元），自八十九年二月三日被告傷害
      原告致右撓骨骨折及尾椎挫傷等傷害後，迄至八十九年六月五日共計有四個月
      之久，原告均無從經營，計損失租金一萬六千元及減少工作收入十六萬元，有
      租賃契約書乙紙可稽，復有房東陳瑞明到庭為証及高雄市博正醫院九十博人字
      第０四三號函覆鈞院原告左腕橈骨骨折手術鋼板固定，大約四個月就會癒合做
      普通工作可資為憑，原告共計有十七萬六千元之損害。
  ３、精神慰撫金部分：原告因被告之行為致受傷，需忍受手術傷痛等痛苦，且縱傷
      勢復原，亦嚴重影響往後工作能力，精神受極大折磨，爰請求精神慰藉金十五
      萬元以資彌補創痛。
三、證據：提出聖祐骨外科診所八十九年十月四日診斷證明書一紙、聖祐骨外科診所
    醫療費用明細表影本一紙、博正醫院全民健康保險住院醫療費用清單影本一紙、
    聖佑骨外科診所收據影本一紙、長連蔘藥行估價單影本一紙、房屋租賃契約書影
    本一件，聲請訊問證人陳瑞明。
乙、被告方面：
一、聲明：求為判決駁回原告之訴。
二、陳述：
一、被告並無傷害原告之行為：
（一）原告請求被告賠償所受之損害及所失之利益，無非以被告確有傷害之行為，且
      被告經刑事法院判決有罪確定，為其主要論據，並認其確有因傷支出醫藥費、
      喪失勞動能力、增加生活上之需要、精神上受有痛苦云云，資為請求之依據。
      惟查：民事判決不受刑事判決之拘束，附帶民事案件，經移送民事庭後，即為
      獨立之民事案件，民事法院非不得本其調查之所得，為與刑事判決不同之認定
      ，此意旨迭據最高法院著有判決可資參酌，由此足見，刑事判決之結果，對民
      事法院並無拘束力，乃當然之理。又當事人在刑事案件所為不利於己之陳述，
      本未可與民事訴訟法第二百七十九條所謂之自認同視，尚需審究其與實際情形
      是否相符，依自由心證以為取捨之依據﹝最高法院四十四年台上九八八號民事
      判例要旨﹞，從而，依上述之判例意旨，本件自亦不得僅憑被告有無於刑事案
      件中自承傷害行為，為唯一之論斷被告應負賠償責任之依據，如無其他之證據
      證明原告之主張與事實相符，自應為原告之訴駁回之判決，乃係當然之理。
（二）原告據為主張之台灣高等法院高雄分院以八十九年度上易字第一五三四號刑事
      判決，判決被告有罪，其判決之理由，顯然違背法令，其理由如下：
  １、本件刑事確定判決以被告有傷害原告之行為，係據原告之指訴，並以有診斷書
      以被告於第一審法院自白稱：「我認為告訴人之前就有車禍過，本身就有傷了
      ，所以我推他時，才會那麼嚴重」等語，為被告有罪之論據。惟不論以原告之
      指訴抑或以被告之自白為證據資料，均須有其他之補強證據，證明原告之指訴
      或被告之自白，為與事實相符，始足據為被告有罪之依據。再本件固據原告提
      出診斷書，可證明原告確有受傷，惟該診斷書尚不足以證明原告之傷係被告之
      行為所造成，則依刑事訴訟法上開規定及判例意旨所示，仍需有其他積極之證
      據，證明被告確有傷害原告之行為，否則，尚難以原告片面之指訴、所提診斷
      書及被告與事實不符之自白為有罪判決之論據。原刑事確定判決，竟以上述之
      證據資料為被告有罪之依據，所為之判決，自有違背刑事訴訟法第一五四條、
      第一五六條之規定及最高法院四十六年台上字第八０九號、五十二年台上字第
      一三００號判例意旨。
  ２、原告於刑事第一審法院審理中指稱：被告當時係以雙手推其前胸，致伊向後跌
      倒，跌坐於地，並因而造成尾椎挫傷等傷害云云等語。然原告所舉證人林正偉
      於刑事第一審法院訊問時則證稱：被告係以一隻手推原告之後肩膀，原告因而
      趴倒於地，原告再返身爬起云云。由上可知，原告及其所舉之證人，對被告究
      竟以一手或雙手，推原告之前胸或後肩膀，原告係向後跌坐於地，抑或向前蹼
      倒於地，二人之供詞完全相反。足見原告及證人之供述，均難採信，證人林正
      偉顯有偽證之嫌，原刑事確定判決亦認證人林正偉之證詞不足取，從而，本件
      即無證據證明被告犯罪。再者，原告當天係自己跌倒，林正偉亦係原告跌倒後
      數分鐘始到達現場，不可能目擊事情發生之經過，此觀證人徐銘宏於刑事第一
      審法院證稱當時並未見到一持棒子要打被告之少年﹝即證人林正偉﹞可知。由
      於林正偉與徐銘宏二人在場時間點不同，因此，證人徐銘宏證稱當時未見到證
      人林正偉核無不合，被告供稱林正偉係原告跌倒後五、六分鐘始到場，亦與證
      人徐銘宏之供詞相合，原刑事確定判決對此項有利於被告之證據，則以被告上
      開供述，與證人徐銘宏之證詞歧異，而認證人徐銘宏當時未在場，而認證人徐
      銘宏之證詞不足取，顯有判決違背證據法則之違背法令。
  ３、原告於刑事二審法院指稱：「我就把桌子移過去一些，我回頭要回我攤位時，
      被告用手推我肩膀，我反過頭來問他為何要推我，他又雙手推我胸部，我就跌
      倒」等語。惟查，原告所指被告推其肩膀時，既係於伊搬移桌子完畢，返身欲
      回其攤位之時，則依現場圖及照片所示，原告當時應係背對馬路面對攤位，而
      此時被告自所經營之攤位出來，被告應係面對馬路背對攤位，二人呈面對面之
      情形﹝原告於刑事二審法院八十九年十月九日訊問中亦為此供述﹞，此時被告
      不可能自原告之背後推其肩膀，不言可喻。次者，原告於刑事二審法院八十九
      年十月二十三日訊問時又稱：第一次我把桌子擺過去一些，他從後面推我一下
      ，後來他過來咬撿東西，我背向華榮路，他又從我前面把我推過去云云等語，
      依原告上開指訴，似謂伊於移動桌子之時，被告自其背後推她，姑不論此與其
      前揭指訴不一，如依現場位置觀之，原告移動桌子之際應係被對華榮路與瑞豐
      街之交叉路口，面對被告，則被告如何推其背部，由此可見原告之指訴與事實
      不合，原刑事確定判決對被告上述之辯解未予採信，亦未說明不採之理由，自
      有判決理由不備之違背法令。
  ４、被告於刑事案件中，並未自白有傷害原告之行為，此觀諸被告於八十九年五月
      十一日訊問時，被告同時供稱：「…黃蕭金蓮自己又去搬桌子，是他自己摔倒
      的，桌子也翻了，當時也都有人看見。」、「我真的沒有推他」等語，以被告
      如有承認傷害原告在先，否認於後，刑事第一審法官不可能毫無質疑，亦不可
      能於刑事判決中隻字未提，更無為被告無罪之判決之可能。由此足以證明，上
      開刑事案件之筆錄記載有誤。再者，被告縱有為上述不利於己之陳述，依最高
      法院四十四年台上字第九八八號判例要旨鈞院仍不得遽以之為被告不利之判決
      。原告就此主張，被告如未為傷害之自白，則何以未要求更正筆錄，按被告於
      刑事案件，固委有律師，然被告選任之律師並未於八十九年五月十一日之後，
      聲請閱卷，直至檢察官上訴二審後，被告委任之律師閱卷後，始發現此項錯誤
      ，乃請求調閱刑事法院第一審之錄音記錄，經函調結果，該錄音記錄業經消磁
      ，以致無法核對，併予說明，此請詳閱刑事案件，並無被告律師於上述日期之
      後之閱卷聲請書可證。
（三）證人王嗣雲於鈞院準備程序時證稱：「黃蕭金蓮是往後拉桌子，當時甲○○與
      黃蕭金蓮是面對面站著，隔著飲食店可折疊桌子」﹝鈞院九十年三月二十二日
      準備程序筆錄﹞，按證人所供，與被告主張原告係往後拉桌子而跌倒，完全相
      符，且依證人所供述之事實，當時兩造既隔著一張桌子面對面站著，則被告應
      無先推其背部，再推其胸前，致其往後跌坐於地之可能。由此足見，原告於本
      件仍執前詞稱指稱被告推其背部，又推其前胸，致其跌坐於地云云，為與事實
      不符。
二、原告未證明其因而所受之損害，及因果關係：
（一）醫療費用部分：
  １、原告雖提出多份之診斷書，然原告已自承本件之請求以刑事案件偵查中所提出
      之博正醫院於八十九年二月四日出具之診斷書為依據，而原告所提高雄醫學院
      、聖祐骨科等醫院出具之其餘診斷書所載原告之疾病，原告並未舉證證明，何
      以其原所受之左橈骨骨折，會引發腰椎脊髓腔狹窄等疾病，當認應與本件無涉
  ２、原告所提出之聖祐骨外科診所及高雄醫學大學附設醫院之醫療費用收據，共計
      新台幣二萬三千七百六十二元，長蓮蔘藥行之收據新台幣一萬二千七百五十元
      ，博大企業行之收據新台幣六百元，合計三萬七千零七十六元，原告未證明其
      與被告何干？其治療之疾病為何？是否為醫療上必要之支出？參諸原告所提之
      診斷証明書所載，左橈骨骨折，應無引發腰椎脊髓腔狹窄等疾病之可能觀之，
      上述費用應均與本件無涉，原告請求被告給付，為無理由。
  ３、原告所提出之博正醫院之醫療費用明細表及收據等，金額共計新台幣三萬零三
      百四十八元，其中自負額僅新台幣二千六百二十元，其餘為健保給付，原告不
      得請求。
（二）喪失勞動能力及增加生活上需要部分：原告並未舉證證明有喪失勞動能力之情
      事，其依民法第一百九十三條之規定分別請求被告給付十六萬元及一萬六千元
      ，應無理由。原告主張其每月之營業損失為四萬元，且其所受之傷，須停業四
      個月，原告就此均未舉證證明。
（三）精神慰藉金部分：原告請求被告給付新台幣十五萬元之精神慰藉金，被告認原
      告之請求，依其所受之傷觀之，應屬過高。被告為高中畢業，目前經營小吃店
      、每月收入約一萬五千元，子女均已成年，各自獨立生活，被告目前與妻同住
      ，被告擁有農地面積乙筆。
三、證據：聲請訊問證人王嗣雲。
丙、本院依職權函調本院八十九年度上易字第一五三四號與臺灣高雄地方法院八十九
    年度易字第一八六一號刑事卷及臺灣高雄地方法院檢察署八十九年度偵字第四三
    四三號偵查卷。
      理      由
一、查原告主張前開時地為被告出手推倒於地，致受有左橈骨骨折及尾椎挫傷等傷害
    ，被告並因所犯傷害罪業經本院刑事判決罪刑確定之事實，已據引用其於刑事案
    件提出之博正醫院八十九年二月四日診斷證明書及本院與臺灣高雄地方法院上開
    刑事判決書等為證，並經本院函調本院八十九年度上易字第一五三四號與臺灣高
    雄地方法院八十九年度易字第一八六一號刑事卷及臺灣高雄地方法院檢察署八十
    九年度偵字第四三四三號偵查卷等刑事案卷核明，被告亦不否認其已受刑事判決
    確定及已受執行完畢之事實，堪認原告之主張為真實。被告雖否認有於前開時地
    出手推倒原告受傷之情事，並以前開情詞置辯，然查：
（一）被告於刑案一審第一次訊問時供稱「我認為告訴人（指原告）之前就有車禍過
      ，本身就有傷了，所以我推她時，才會那麼嚴重」等語（刑案一審卷第十五頁
      正面），顯然已承認有「推」原告致使受傷之行為，與原告當時同庭指訴所稱
      「我和他（指被告）是因為桌子擺設問題，他不高興就用雙手推倒我」等情相
      符（同頁筆錄）。被告雖否認有上開供述，但就其供詞之連貫性觀之，書記官
      應無錯誤記載之可能。刑案庭訊錄音帶因已依「法庭錄音辦法」規定於上訴期
      間屆滿後十日除去其錄音而無法調取勘驗，自應以庭訊之筆錄為依據，足證被
      告確有原告所指推倒原告之事實。至被告同一庭訊時稍後雖供稱「是他（原告
      ）自己摔倒的」之語（同上筆錄第十五頁背面），但亦不能以此即認其上開承
      認有「推」原告之供述非出自其本人之意思，同理，被告於刑案偵審中雖亦有
      否認推倒原告之供述，亦未能資為被告不可能有前開承認「推」原告之供詞。
（二）被告在刑案所舉傳之證人陳銘宏固於刑案一審證稱：「是甲○○將桌子放回原
      處，而蕭金蓮又以往後拉之方式過去拉桌子，自己倒下去，當時我在吃麵」、
      「我沒有看見被告推蕭金蓮」等語（同上刑案一審卷四十九頁正面）。而原告
      所舉之證人林正偉於刑案一審證稱：「當天看見黃媽媽（指告訴人）被甲○○
      推倒，是用一隻手推黃媽媽肩膀的地方，是後面推的，而黃媽媽就趴在地上」
      等語（刑案一審卷第卅五頁背面），但與原告所指訴「被告用手推我肩膀，我
      反過頭來問他為何推我，他又用雙手推我胸部，我就跌倒」（刑案二審卷第二
      十七頁正面）等情，未盡相符，雖亦不能資為被告有推倒原告之證明。惟查被
      告在刑案供稱「證人林正偉是經過五至六分鐘才拿球棒過來」之語（刑案一審
      卷第三十六頁正面），林正偉亦證稱欲質問被告為何打女生才拿鋁棒過去之語
      （同卷三十七頁正面），然證人徐銘宏竟證稱「未見有一少年拿球棒要打被告
      」云云（同卷第四十九頁），足證證人徐銘宏於被告與原告爭執之前後，未在
      現場，其證言尚難認屬真實，自不足為被告有利之認定依據。另證人王嗣雲於
      本院證稱伊在兩造隔壁賣燒餅生意，聽到東西摔落聲音，抬頭看過去，看到蕭
      金蓮拉桌子往後摔倒，當時甲○○與蕭金蓮是面對面站著，隔著可折疊桌子等
      語（見本院卷第三六頁），雖未證稱有看到被告推倒原告，但由其所證其於聽
      到聲音後所見原告拉桌子往後摔倒，當時被告是與原告面對面站立之情形觀之
      ，適足認原告主張被告係自其前面將其推倒等情屬實，亦尚不足為被告有利之
      證明，是被告否認推倒原告受傷之抗辯自屬無據而無可採。
（三）按獨立之民事訴訟固不受刑事判決認定事實之影響，但依上所述，並參酌刑事
      案件調查之證據，既足認被告有原告主張之傷害侵權行為，是被告一再指摘刑
      事確定判決不可採云云，自無可取。
二、按因故意或過失，不法侵害他人之權利者，負損害賠償責任；又不法侵害他人之
    身體或健康者，對於被害人因此喪失或減少勞動能力或增加生活上之需要時，應
    負損害賠償責任；另不法侵害他人之身體、健康、名譽或自由者，被害人雖非財
    產上之損害，亦得請求賠償相當之金額；民法第一百八十四條第一項、第一百九
    十三條及第一百九十五條分別定有明文。原告主張被告出手將原告推倒在地致原
    告受有傷害，請被告賠償損害，依上開規定自屬有據，茲就原告請求事項審酌如
    左：
（一）醫療費用部分：原告主張其受傷害共花費醫療費用計六萬七千四百二十四元，
      提出聖祐骨外科診所八十九年十月四日診斷證明書一紙、聖祐骨外科診所醫療
      費用明細表影本一紙與收據影本一紙、博正醫院全民健康保險住院醫療費用清
      單影本一紙、聖佑骨外科診所收據影本一紙、長連蔘藥行估價單影本一紙、高
      雄醫學大學附設中和紀念醫院九十年四月四日診斷證明書一紙、聖祐骨外科診
      所九十年四月十二日診斷證明書二紙、高雄醫學大學附設中和紀念醫院醫療費
      用明細表影本二紙、博大企業行統一發票影本一紙等為證。查原告所受之傷害
      ，應以其提出於刑事案件之博正醫院八十九年二月四日診斷證明書為據，為被
      告所不爭，且被告對於博正醫院之醫療費用明細表與收據所列醫療費用共計三
      萬零三百四十八元亦不爭執，雖辯謂此部分自負額僅二千六百二十元，其餘為
      健保給付，原告不得請求云云，然查健保給付係屬原告所應受之保險給付，不
      能因此而減免加害人之被告給付責任，被告此項抗辯尚無可採。至聖祐骨外科
      診所九十年四月十六日收據影本一紙所列自八十九年三月二十一日至八十九年
      十二月二十九日醫療費用計四千九百四十五元，顯然已含蓋原告在該診所就診
      之全部費用在內，但其中三千五百三十七元，係原告自八十九年三月二十一日
      起至同年三月三十一日之醫療費用，有該診所醫療費用明細表影本一紙可稽（
      見附民卷第七頁），此部分據該診所八十九年十月四日及九十年四月十二日出
      具之診斷證明書記載原告應診日期係八十九年三月二十一日、傷勢為左腕骨折
      術後（疼痛）與肌腱炎及下背痛（見附民卷第六頁背面、本院卷第五八頁背面
      ），自與原告所受傷害有關，當係原告在博正醫院醫療後之術後門診治療所需
      。而其餘費用，依該診所九十年四月十二日診斷證明書所載應診日期八十九年
      十月四日至十二月二十九日共門診十二次，病名腰椎退化性關節炎下背筋膜炎
      ，尚與原告所受傷害無關，原告請求此部分醫療費用自屬無據。另高雄醫學大
      學附設中和紀念醫院診斷證明書所載病名「腰椎脊髓腔狹窄」，尚乏證據證明
      其與原告受傷有關連，則原告請求在該醫院支出之此部分醫療費用五八０六元
      及九三三八元，即屬無據。又博大企業行開具統一發票影本一紙記載護腕六百
      元，長連蔘藥行估價單影本一紙記載人蔘等藥材一萬二千七百五十元，均無醫
      師診斷依據，原告亦未舉證證明其屬必要醫療費用，自屬無據。綜依上述，博
      正醫院醫療費用三萬零三百四十八元及聖祐骨外科診所醫療費用三千五百三十
      七元，共三萬三千八百八十五元係屬必要醫療費用，應予准許，逾此部分則非
      必要之醫療費用，不應准許。
（二）喪失勞動能力及增加生活上需要之損害部分：原告主張其設攤位於高雄市○○
      區○○街一四七號前即高雄市鼓山區○○○○段六五之一地號土地上經營飲料
      站，每月平均營業收入四萬元左右及每月租金需付負擔租金四千元，自八十九
      年二月三日被告傷害原告致右撓骨骨折及尾椎挫傷等傷後，迄至八十九年六月
      五日共計有四個月之久，原告均無從經營，計損失租金一萬六千元及減少工作
      收入十六萬元等情，據其提出租賃契約書影本一件為證，並經證人即出租人陳
      瑞明在本院結證證實，被告對此租賃情事亦不爭執，足認原告確有承租上開處
      所及支出租金之事實。再據高雄市博正醫院函覆本院稱原告左腕橈骨骨折手術
      鋼板固定，大約四個月就會癒合做普通工作等情，有該醫院九十博人字第０四
      三號函在卷足憑（見本院卷第六四頁），則原告主張其受有四個月不能工作減
      少收入之損害，可認實在。至原告主張其每月收入四萬元，並未據舉證證明，
      被告雖抗辯稱原告每月約有一萬三千元收入云云，但衡諸一般週知之國人勞工
      每月最低工資為一萬五千四百八十元，則原告每月賣涼水收入按最低工資額計
      算應屬合理，被告所辯尚無足取。依上計算原告受傷後四個月不能工作減少收
      入之損害計六萬一千九百二十元，租金支出計一萬六千元，合計七萬七千九百
      二十元，原告請求被告賠償自屬有據，超過部分尚難認有理由。
（三）精神慰撫金部分：原告主張其因被告之行為致受傷，需忍受手術傷痛之痛苦，
      且縱傷勢復原，亦嚴重影響往後工作能力，精神受極大折磨，爰請求精神慰藉
      金十五萬元以資彌補創痛。被告雖抗辯其請求數額過高云云。經核兩造之身分
      、地位、經濟狀況，兩造年齡均已六十歲，並分別以擺攤賣冷飲、麵食營生，
      原告所受傷勢傷非甚嚴重等一切情狀，認原告請精神慰撫金以二萬元為適當，
      超過部分為無據，不能准許。
三、綜據上述，原告請求被告賠償有理由者為醫療費用三萬三千八百八十五元，減少
    工作收入七萬七千九百二十元，精神慰撫金二萬元，共計十三萬一千八百零五元
    ，從而，原告請求被告賠償十三萬一千八百零五元及自起訴狀繕本送達翌日即民
    國八十九年十月十日起至清償日止按週年利率百分之五計算之利息，洵屬正當應
    予准許，逾此部分之請求為無據，應予駁回。至兩造其餘攻擊防禦之方法，與判
    決之基礎不生影響，不予論述，附此敘明。
四、據上論結：本件原告之訴為一部有理由、一部無理由，合依民事訴訟法第七十九
    條但書判決如主文。
中      華      民      國    九十      年      九      月      五      日
                                      臺灣高等法院高雄分院民事第五庭
~B1審判長法官  蔡明宛
~B2法      官  黃科瑜
~B3法      官  林健彥
右為正本係照原本作成。
不得上訴。
中      華      民      國    九十      年      九      月      六      日
~B法院書記官  廖素珍
                                                                        Ｄ


司法院資訊處製作；財團法人民間司法改革基金會備份。
